臺灣高等法院刑事判決
　　　　　　　　　　　　　　　　　　99年度上訴字第3972號
上　訴　人
即　被　告　楊鴻達
選任辯護人　葉秀美律師
上列上訴人因搶奪案件，不服臺灣板橋地方法院98年度訴字第15
91號，中華民國99年8 月20日第一審判決（起訴案號：臺灣板橋
地方法院檢察署98年度偵字第643 號），提起上訴，本院判決如
下：
    主  文
上訴駁回。
    事  實
一、徐漢峰（起訴書誤載為「徐漢鋒」，通緝中，俟到案後另行
    審結）與楊鴻達係在網路上結識之朋友，該2 人共同基於意
    圖為自己不法所有之犯意聯絡，於民國97年12月12日共謀搶
    奪銀樓後，於同年月14日12時30分許相約見面，並由徐漢峰
    騎乘車牌號碼AZY －316 號重型機車搭載楊鴻達，沿臺北縣
    三重市（現已改制為新北市三重區）往新莊市（現已改制為
    新北市新莊區）方向一帶找尋作案目標，嗣行經新北市○○
    區○○路117 號沈記銀樓前，決定行搶該銀樓，遂於同日19
    時3 分許，先由徐漢峰進入沈記銀樓，向該銀樓負責人沈鳳
    淵佯稱欲選購金項鍊，沈鳳淵不疑有他，隨即取出多款金項
    鍊供徐漢峰挑選，數分鐘後，楊鴻達亦進入沈記銀樓，佯裝
    與徐漢峰素不相識且欲選購鈦金手鍊，沈鳳淵即將數條鈦金
    手鍊取出供楊鴻達挑選，迨於同日19時11分許，楊鴻達請沈
    鳳淵為其開啟管制門鎖，開門走出店外，至店門前櫥窗外觀
    看金飾，隨後徐漢峰亦向沈鳳淵表示要到其他銀樓挑選金飾
    而離去。於同日19時29分許，楊鴻達又返回沈記銀樓，向沈
    鳳淵表示要看手鍊，徐漢峰亦於同日19時32分許再度返回沈
    記銀樓，並向沈鳳淵表示要試戴魚型金項鍊（重約1 兩5 錢
    4 分，價值約新臺幣〈下同〉54,000元）及文武金項鍊（重
    約1 兩5 錢4 分，價值約56,000元）各1 條，沈鳳淵即將上
    開金項鍊2 條交由徐漢峰試戴，楊鴻達見徐漢峰已戴上其中
    1 條金項鍊，旋即要求沈鳳淵開啟管制門鎖讓其離去，沈鳳
    淵為楊鴻達開啟管制門鎖後，楊鴻達走到門口打開店門時，
    徐漢峰即趁沈鳳淵不及防備之際，徒手搶奪沈鳳淵所有放置
    在櫃臺上之金項鍊1 條並跑出店外，騎乘停放在附近之車牌
    號碼AZY －316 號重型機車逃逸，楊鴻達則於警方到場前悄
    然離開現場。其後徐漢峰與楊鴻達以電話聯絡相約見面，並
    於同日20時許至20時30分許間之某時，在新北市三重區○○
    ○路體育場附近見面，將所搶奪到之金項鍊2 條朋分（各分
    1 條），徐漢峰再於當日晚間某時，前往址設新北市○○區
    ○○街31號歐翔宇所經營之「鈺翔銀樓」，將其所分得之魚
    型金項鍊1 條變賣得款44,621元。嗣經沈鳳淵報警處理，警
    方調閱沈記銀樓店內及附近巷道之監視器錄影畫面後，循線
    查悉上情，並於97年12月18日19時25分許，在新北市○○區
    ○○路53巷25號前（起訴書誤載為新北市○○區○○路53巷
    25號5A室）查獲徐漢峰，及於同日19時30分許，在徐漢峰位
    於新北市○○區○○路53巷25號5A室住處內扣得其變賣上開
    魚型金項鍊後所餘贓款2,900 元（已發還沈鳳淵）；另於97
    年12月18日20時30分許，在新北市○○區○○路2 段10號前
    （起訴書誤載為新北市○○區○○街186 號3 樓）查獲楊鴻
    達。
二、案經沈鳳淵訴由臺北縣政府（現已改制新北市政府）警察局
    新莊分局移請臺灣板橋地方法院檢察署檢察官偵查起訴。
    理  由
壹、程序部分：
一、按被告以外之人於偵查中向檢察官所為之陳述，除顯有不可
    信之情況者外，得為證據，刑事訴訟法第159 條之1 第2 項
    定有明文。審之現階段刑事訴訟法規定檢察官代表國家偵查
    犯罪、實施公訴，必須對於被告之犯罪事實負舉證之責，依
    法其有訊問被告、證人及鑑定人之權，證人、鑑定人且須具
    結，而實務運作時，偵查中檢察官向被告以外之人所取得之
    陳述，原則上均能遵守法律規定，不致違法取供，其可信性
    極高，被告以外之人於偵查中向檢察官所為陳述，除顯有不
    可信之情況者外，得為證據。且按刑事訴訟法並無檢察官於
    偵查中訊問證人時，應予被告詰問機會之規定，故證人於檢
    察官偵查中訊問時未經被告進行詰問，仍有證據能力，最高
    法院96年度台上字第2786號判決意旨亦可參照。本件證人即
    被害人沈鳳淵於檢察官偵查中之證述、證人即共同被告徐漢
    峰關於其他共同被告楊鴻達是否犯罪或如何犯罪之陳述於偵
    查中經具結後所為之陳述，雖屬傳聞證據，然該等證人均經
    檢察官依法定程序命其具結，且查無何顯不可信之情況，自
    得為證據。
二、按被告以外之人於審判外之陳述，雖不符合前四條（即刑事
    訴訟法第159條之1至159條之4）之規定，而經當事人於審判
    程序同意作為證據，法院審酌該言詞陳述或書面陳述作成之
    情況，認為適當者，亦得為證據。當事人、代理人或辯護人
    於法院調查證據時，知有第159條第1項之情形，而未於言詞
    辯論終結前聲明異議者，視為有前項之同意，刑事訴訟法第
    159 條之5 定有明文。查本件公訴人、被告及辯護人於本件
    言詞辯論終結前均未就被告以外之人於審判外之陳述即證人
    沈鳳淵、歐翔宇、共同被告徐漢峰於警詢所述聲明異議，本
    院審酌該言詞或書面之陳述作成之情況，認為適當得為證據
    。
三、本案所引用之供述及非供述證據，經本院依法踐行調查證據
    程序，檢察官、被告及辯護人均不爭執各該證據之證據能力
    ，且迄至言詞辯論終結前均未聲明異議，而本院審酌上開供
    述或非供述等證據資料製作時之情況，無不當取供及證明力
    明顯過低之瑕疵，認以之作為證據應屬適當，本院認前揭證
    據資料有證據能力，合先敘明。
貳、實體部分：
一、訊據被告楊鴻達固不否認有與徐漢峰於上開時、地去挑選金
    飾之事實，惟矢口否認有何搶奪之犯行，辯稱：伊沒有跟徐
    漢峰去搶銀樓，是跟徐漢峰約要一起去看金飾，徐漢峰說要
    去買項鍊給他女友，伊本來在外面等他，後來伊看到店內有
    賣鈦金手鍊，想買才進入店內，因為和徐漢峰是只認識一星
    期的網友，不太認識徐漢峰，所以進入銀樓後不太理他，伊
    離開銀樓後就搭計程車到三重市○○路三重市公所附近下車
    ，走路去三重市○○街的「星際飆網」網咖和朋友唐德慧碰
    面，沒有和徐漢峰見面分到金項鍊云云。經查：
  (一)被告楊鴻達與共同被告徐漢峰2 人上開共同搶奪2 條金項鍊
    並朋分之事實，業據共同被告徐漢峰於97年12月19日警詢時
    坦承：「我們事前安排由我進入銀樓內，挑選金項鍊，隔約
    3 分鐘左右楊鴻達再進入銀樓內，由楊鴻達以看不到中意之
    金飾為由讓銀樓老板將大門打開，我隨後搶奪金項鍊衝出大
    門逃逸。」（見偵查卷第11頁）、「我們共搶得金項鍊2條
    ，我們碰面後1 人分得1 條金項鍊後即分道揚鑣。」（見偵
    查卷第12、13頁）及同日於偵訊具結證述：「是我先佯裝要
    買項鍊，我進去之後門就關了起來，我們為了門再開一次讓
    我能夠出去，所以楊鴻達就假裝要進去讓門打開後，我就搶
    了東西就騎機車走了，楊也跑了出去。」等語在卷；並於99
    年7 月27日原審審理時以證人身分具結：「97年12月14日晚
    間7 時許去搶沈記銀樓的過程，你與楊鴻達有事先討論過，
    就是由我先進去，楊鴻達在後面幫我擋，我先進去假裝買金
    飾，因為門會關起來，楊鴻達再進去，老闆就會開門，這樣
    我就可以出來。搶的那天有討論，之前也有討論，騎機車四
    處繞的時候討論。我們是臨時決定要搶這家銀樓，我進去才
    發現銀樓的門有暗鎖，後來楊鴻達進去又出來也知道這件事
    情了。所以他才又進來，想辦法讓我出去。……搶到的項鍊
    ，1 人分1 條。在三重中正北路的體育館附近，拿項鍊給楊
    鴻達，當天晚上8 點至8 點半，當天是楊鴻達打電話給我，
    他身上沒有手機，是我跟楊鴻達約在上開地點，因為楊鴻達
    人住在三重。」等情明確。
  (二)復有證人即告訴人沈鳳淵於98年3 月5 日偵訊時證稱：「當
    天徐漢峰先進入店內以購買金飾為由要看金飾，伊就拿金飾
    給他看，之後徐漢峰表示不喜歡要到別家看，就先出去，後
    來楊鴻達進入店內看手鍊，徐漢峰再度進來，表示要看原先
    看的2 條項鍊，伊拿給他，徐漢峰就試戴，徐漢峰試戴時，
    楊鴻達表示要出去要伊開門，伊開門後，徐漢峰脖子上及桌
    上的項鍊一併拿走，就衝出門口，徐漢峰進入店內都沒有和
    楊鴻達打招呼或講話，讓伊以為他們彼此間不認識，金項鍊
    其中1 條已賣掉，只取回2,900 元，伊剛開始根本不知道他
    們2 人認識，直到報警調監視錄影帶，發現他們共乘1 部機
    車才知是同夥」等語（見偵卷第111 頁）；另於原審99年5
    月6 日審理時證稱：「伊店內的門是自動上鎖，只要有人進
    去一放手，門就會自動上鎖，要出去的時候，才要從櫃臺按
    開，徐漢峰、楊鴻達都在店內時沒有交談，楊鴻達進來時，
    說想要看看有無金手鍊可以買，後來徐漢峰又過來，2 人同
    時在店內，經過一段時間，徐漢峰正試戴項鍊時，楊鴻達說
    他不買要出去，伊想說他們不認識，就在櫃臺裡面開門讓楊
    鴻達出去，徐漢峰就乘楊鴻達開門時衝出去了，門是楊鴻達
    拉開的，他把門撐著，讓徐漢峰出去，伊發現的時候，楊鴻
    達還擋住門不讓門自動關起來，徐漢峰才能順利衝出去，伊
    也衝到門口，楊鴻達還是擋在門口，但沒有不讓伊出去，伊
    問發生何事，楊鴻達還說他也不知道，伊也有問楊鴻達是否
    認識這個人（指徐漢峰），他說不認識，在警察來之前，楊
    鴻達本來有在現場，後來不知何時，他就悄悄離開，警察到
    場以後就找不到楊鴻達」等語綦詳在卷（見原審卷第74、75
    頁審判筆錄）。
  (三)且有證人歐翔宇於97年12月18日警詢時證述徐漢峰於97年12
    月14日持1 條魚型金項鍊至伊經營的鈺翔銀樓典當得款44,6
    21元，伊有設簿登記，徐漢峰沒有告知該項鍊來源，該項鍊
    已經融成金塊交給專收金飾之大盤商換取飾金等語（見偵卷
    第26－28頁）。
  (四)此外，並有沈記銀樓及附近巷道之監視器錄影畫面翻拍照片
    共11幀、告訴人出具之贓物認領保管單、鈺翔銀樓金飾買入
    登記簿、車籍查詢基本資料詳細畫面（車牌號碼AZY －316
    號重型機車為被告徐漢峰之父徐文慶所有）各1 紙、遠傳電
    信雙向通聯紀錄資料（被告徐漢峰所持用之門號0000000000
    號行動電話通聯紀錄）1 份（見偵卷第31、41、44、48、52
    －54、90－96頁）、案發時沈記銀樓監視器錄影光碟1 片（
    置於偵卷所附光碟片存放袋內）附卷可稽。
  (五)至被告楊鴻達雖辯稱並未參與本件搶奪犯行及分得金項鍊1
    條云云，經本院將被告送請法務部調查局進行測謊鑑定，結
    果認其表示(一)「徐漢峰沒有將搶來的金項鍊分給渠」，上項
    問題經測試無情緒波動反應，研判未說謊。(二)渠沒有和徐漢
    峰共同謀議搶劫系案銀樓」，上項問題經測試未獲致明確生
    理反應圖形，無法研判有無說謊等情，亦有該局99年12月31
    日調科參字第09900599130 號測謊報告書1 份附卷可參，惟
    按刑事訴訟法就證據之證明力，採自由心證主義，由法院本
    於確信自由判斷；而所謂測謊者，係透過儀器，以檢視受測
    者心理反應，並加以判斷受測者是否在說謊，惟影響測謊之
    因素頗多，諸如受測者可能因人格特性或對於測謊質問之問
    題無法真正瞭解或臨時狀況等致出現不應當之情緒波動反應
    ，若過於相信測謊結果，反有害於正當之事實認定；又測謊
    結果其地位與被告之自白相同，需有補強證據證明其與事實
    相符；鑑驗結果雖可作為審判之參考，但不得採為唯一或絕
    對之依據，是否可採，仍應由法院斟酌取捨（最高法院89年
    台上字第4783號判決意旨可參）。查本件共同被告徐漢峰從
    警詢、偵查及原審羈押訊問時均坦承有跟被告一起行搶，對
    於贓物部分即無為不實陳述之必要，況衡諸常情，被告2 人
    既為相識之朋友，又一同前往沈記銀樓觀看、挑選金飾，在
    銀樓內理應會相互交談、討論，若非被告2 人已於犯案前共
    謀要以佯裝2 人素不相識，騙得告訴人沈鳳淵為被告楊鴻達
    開啟管制門鎖之方式，讓被告徐漢峰得以趁機搶奪金項鍊逃
    離現場，該2 人豈會在銀樓內故意互不理睬、交談，讓告訴
    人誤以為渠等素不相識？又被告楊鴻達於共同被告徐漢峰得
    手2 條金項鍊後，避之惟恐不及，竟於離開現場後，仍以電
    話和共同被告徐漢峰聯繫，在在有違常理，是共同被告徐漢
    峰所述其與被告楊鴻達共謀犯下本案，並分得1 條金項鍊等
    語，堪認屬實，被告楊鴻達上開所辯，顯係事後卸責之詞，
    不足採信，上開測謊報告亦難為被告有利之認定。另被告楊
    鴻達復辯以其於離開沈記銀樓後，係搭乘計程車到三重市○
    ○路三重市公所附近下車，走路去三重市○○街的「星際飆
    網」網咖和朋友唐德慧碰面，沒有和徐漢峰見面分到金項鍊
    云云，惟證人唐德慧已於99年5 月6 日原審審理時具結證稱
    ：伊和楊鴻達在網咖認識，伊記得有個星期天，伊在下午5
    、6 點到三重市○○街「超線戰網咖」要玩網路遊戲，該遊
    戲在星期日晚上7 點多開始國戰，當天國戰時楊鴻達坐在伊
    對面玩同一個遊戲，所以當天楊鴻達大約是晚上7 點多到8
    點多的時候有在網咖，伊是當天晚上12點多走，那時楊鴻達
    還沒走，但伊不記得正確日期，只知道當天是星期日，隔天
    楊鴻達叫伊幫他作證他那段時間人在網咖，他說人家說他在
    分贓等語（見原審卷第73－74頁審判筆錄）。證人唐德慧既
    已不記得與被告楊鴻達在網咖見面之日期，其所述見面之網
    咖（超線戰網咖）亦與被告楊鴻達所稱見面之網咖（星際飆
    網）不符，則證人唐德慧所述在網咖與被告楊鴻達見面之情
    節是否發生在97年12月14日案發當天，顯有可疑，是證人唐
    德慧上開證詞尚不足據為對被告楊鴻達有利之認定，亦併此
    說明。
  (六)綜上所述，本件事證明確，被告楊鴻達上揭搶奪犯行已堪認
    定。
二、核被告楊鴻達所為，係犯刑法第325 條第1 項之搶奪罪。被
    告徐漢峰、楊鴻達2 人間就上開犯行，均有犯意聯絡及行為
    分擔，皆為共同正犯。原審同此認定，適用刑法第325 條第
    1 項、第28條，審酌被告正值青年，不思以正當方法賺取財
    物，而貪圖不法利益，共同搶奪他人物品，危害社會治安，
    行為實有不當，及被告之素行、智識程度、犯罪動機、目的
    、手段、所生危害、犯後否認並飾詞卸責之態度、被害人所
    受損失等一切情狀，論處被告共同犯搶奪罪，處有期徒刑1
    年2 月。經核認事用法均無不合，量刑亦屬允當。被告上訴
    意旨，猶執陳詞，否認犯行，為無理由，應予駁回。至扣案
    之藍色外套2 件、牛仔褲、米色長褲各1 件、白色運動鞋、
    白色布鞋各1 雙等物，固係被告2 人為本件搶奪犯行時所穿
    著之衣物，惟該等衣物僅供被告2 人日常穿著之用，非屬被
    告2 人犯本案所用之物，爰不予宣告沒收，附此敘明。
據上論斷，應依刑事訴訟法第368 條，判決如主文。
本案經檢察官姜貴昌到庭執行職務。
中    華    民    國  100     年    12    月    13    日
                  刑事第十三庭審判長法  官  蔡新毅
                                    法  官  曾淑華
                                    法  官  林秋宜
以上正本證明與原本無異。
如不服本判決，應於收受送達後10日內向本院提出上訴書狀，其
未敘述上訴之理由者並得於提起上訴後10日內向本院補提理由書
（均須按他造當事人之人數附繕本）「切勿逕送上級法院」。
                                    書記官  胡勤義
中    華    民    國  100     年    12    月    13    日
附錄本案所犯法條全文：
刑法第325條（普通搶奪罪）
意圖為自己或第三人不法之所有，而搶奪他人之動產者，處6月
以上5年以下有期徒刑。
因而致人於死者，處無期徒刑或7年以上有期徒刑，致重傷者，
處3年以上10年以下有期徒刑。
第1 項之未遂犯罰之。